【裁判字號】    90,交聲,165
【裁判日期】    901004
【裁判案由】    聲明異議
【裁判全文】
臺灣臺中地方法院交通事件事裁定                    九十年度交聲字第一六五號
    原處分機關  交通部公路局台中區監理所
    異 議人 即
    受 處分 人  甲○○
右列受處分人因違反道路交通管理處罰條例案件，對於交通部公路局臺中區監理所中
華民國九十年五月三十一日所為之處分（中監違字第裁六０─ＧＡ0000000號
裁決書），聲明異議，本院裁定如左：
    主  文
原處分撤銷。
甲○○汽車駕駛人不依順行方向停車，處罰鍰新台幣陸佰元。
    理  由
一、按汽車駕駛人不依順行方向停車者，處以新台幣（下同）六百元以上，一千二百
    元以下罰鍰，道路交通管理處罰條例第五十六條第一項第六款定有明文。所謂「
    順行方向停車」，解釋上自係指依循道路方向順次停車而言。
二、本件聲明異議意旨略以：本件作為處分基礎的照片，漆黑一片，欠缺證據證明力
    。異議人即受處分人甲○○平日停車之台中工業區內之慣常位置，並無任何紅、
    黃線，亦未有白線或白線所劃之停車格以規定方式停車，亦即工業區內並無關於
    停車時間、位置、方式、車種之特別規定。行政處分應符合比例原則，不可逾越
    權限、濫用權力，而受處分人在工業區內交通不繁忙地段，以車頭或車尾緊靠路
    邊之方式停車，係依循該處長期以來之習慣；且順行緊靠道路右側之停車方式，
    並非僅有「右車門緊靠」方為緊靠，以車頭或車尾緊靠路邊，垂直停靠的方式下
    ，並無「順行」、「逆行」可言，警員之裁量不應增加法律所無之限制；另縱認
    受處分人之停車方式有妨礙交通，警員理應先行責令移至適當處所，方符合比例
    原則與程序正當性；又受處分人停車之地點係近乎盲段的路旁，該處停車絕無「
    妨礙交通通行，影響行車安全」情事，員警所為之裁量顯逾越權限、濫用權力。
    故原裁決處分顯有違誤，為此爰聲明異議云云。
三、本院查：受處分人所有之車牌號碼ＮＳ─五六二一號自小客車曾於民國九十年二
    月二十七日晚間九時許，在台中工業區一路，以車頭朝路邊車尾朝路中間之垂直
    方式停靠，為受處分人於本院九十年八月十七日訊問時所不爭執，並經證人即舉
    發警員陳志昶於本院同日訊問時證述明確，復有舉發照片一幀附卷可資佐證，足
    見受處分人確未依循道路方向順次停車之違規事實，極為明顯。其次，汽車駕駛
    人不依順行方向停車，應依道路交通管理處罰條例第五十六條第一項第六款科處
    罰鍰之規定，與同條第二項關於應責令汽車駕駛人將車移至適當處所之規定，係
    併行關係，並無先後之別，舉發警員應無先行責令移至適當處所後始得舉發之義
    務。是受處分人既然確有前揭違規行為，舉發警員依法逕行舉發，自無何不符比
    例原則、逾越權限或濫用權力可言，受處分人所辯，洵無足採。而原處分機關依
    據道路交通管理處罰條例第五十六條第一項第九款之規定，裁處受處分人罰鍰六
    百元，逾期裁處罰鍰一千二百元，固非無見，然依前所述，受處分人係未依順行
    方向停車，原處分機關適用之法條尚有未洽，爰將原處分撤銷，另依據道路交通
    管理處罰條例第五十六條第一項第六款規定，為受處分人六百元罰鍰之諭知。
據上論斷，應依道路交通管理處罰條例第八十七條第二項、道路交通案件處理辦法第
二十條，裁定如主文。
中      華      民      國      九十      年      十      月      四    日
                                        臺灣臺中地方法院交通法庭
                                            法  官  劉長宜
右正本證明與原本無異。
如不服本裁定應於送達後五日內向本院提出抗告狀。
                                            書記官
中      華       民      國     九十      年      十      月     九     日


司法院資訊處製作；財團法人民間司法改革基金會備份。
